臺灣板橋地方法院民事判決　　　　　　 95年度簡上字第158號
上　訴　人　乙○○
???????????1樓
被上訴人　　遠東國際商業銀行股份有限公司
法定代理人　丙○○
訴訟代理人　甲○○
　　　　　　　　　　　號2樓
訴訟代理人　丁○○
　　　　　　戊○○
上列當事人間請求給付信用卡消費款事件，上訴人對於中華民國
95年5 月19日臺灣板橋地方法院板橋簡易庭95年簡字第872 號第
一審判決提起上訴，經本院於95年11月15日言詞辯論終結，判決
如下：
    主  文
上訴駁回。
第二審訴訟費用由上訴人負擔。
    事實及理由
一、被上訴人起訴主張：上訴人之先夫蔡碧宮生前於民國89年1
    月間向被上訴人申請信用卡正卡，上訴人並據此申請信用卡
    之附卡後持之簽帳消費，依約上訴人除就附卡所生應付帳款
    應負清償責任外，亦應就正卡所生應付帳款負連帶清償責任
    ，上訴人並應按期於每月繳款截止日前，全數繳清信用卡帳
    款，如遲延給付，除應依年息百分之19.71 計算遲延利息外
    ，若應繳總金額達新台幣（下同）100,000 元以上者，每月
    收取1,000 元之違約金。詎上訴人迄94年11月止尚欠被上訴
    人176,766 元，迭經催討，仍拒不償還，故依據信用卡契約
    關係訴請上訴人償還176,766 元，及其中173,860 元自94年
    12月29日起至清償日止，按年利率百分之19.71 計算之利息
    ，暨按每月1,000 元計算之違約金等語。並聲明：上訴人應
    給付被上訴人176,766 元及其中173,860 元自94年12月29日
    起至清償日止，按年息百分之19.71 計算之利息暨以每月1,
    000元計算之違約金。
二、上訴人則以：伊現經濟情況不佳，無力償還本件信用卡債務
    ；且附卡契約書上的資料均是伊先夫蔡碧宮所填寫，伊並未
    親自簽名，伊先夫蔡碧宮將附卡申請好後，就交給伊使用，
    伊並不知附卡人要就正卡之應付帳款負連帶清償責任，伊只
    是偶爾於買日常用品時使用本件信用卡附卡刷卡而已，且已
    經很久沒有使用本件信用卡，伊僅願意就其所消費之附卡債
    務負清償之責等語置辯。並聲明：被上訴人之訴駁回。
三、原審判決被上訴人勝訴，上訴人不服提起上訴，並於本院聲
    明：(1)原判決廢棄；(2)被上訴人在第1 審之訴駁回。被上訴
    人則聲明：上訴駁回。
四、被上訴人主張上訴人之先夫蔡碧宮生前於民國89年1 月間向
    被上訴人申請信用卡正卡，迄今尚積欠176,766 元及利息、
    違約金之事實，業據其提出信用卡申請書、被上訴人銀行單
    月帳務資料查詢單各1 件為證，且上訴人對此亦不爭執，自
    堪信被上訴人此部分之主張為真實。
五、至被上訴人主張上訴人向伊申請系爭信用卡附卡之事實，則
    為上訴人所否認，並以前開情詞置辯。經查：被上訴人所提
    出之信用卡申請書上附卡申請人欄位雖有上訴人「乙○○」
    簽名字樣，惟依該筆跡運筆之力道及轉折方式，顯與上訴人
    於本院95年度促字第15630 號聲明異議狀上之簽名及本件上
    訴狀之簽名字跡不同，尚難認為本件信用卡附卡契約書確實
    係上訴人所親自簽名。惟按無代理權人以代理人之名義所為
    之法律行為，非經本人承認，對於本人不生效力，民法第17
    0 條定有明文。據此，無權代理人以代理人之名義所為之法
    律行為，如經本人承認，對於本人自仍發生效力。查系爭信
    用卡申請書上附卡申請人簽名欄上之簽名，雖無法證明為上
    訴人所親為或係上訴人授權他人代為簽名，惟上訴人亦自承
    其先夫蔡碧宮代伊申請系爭信用卡附卡並交給伊使用後，伊
    曾經持之刷卡使用於日常生活用品之消費上，足見上訴人對
    於伊先夫蔡碧宮無權代理伊訂立信用卡附卡契約之行為，已
    有承認之默示意思表示，上訴人之先夫蔡碧宮之無權代理，
    對於上訴人因而發生效力。準此，應認本件信用卡附卡契約
    對上訴人已發生效力，上訴人應負系爭信用卡附卡持卡人之
    義務無訛。
六、查系爭信用卡契約書約定條款第3 條第1 項約定：「正卡持
    卡人得為經貴行同意之第三人申請核發附卡，且正卡持卡人
    或附卡持卡人就各別使用信用卡所應付帳款互負連帶清償責
    任。」，此有信用卡約定條款1 份在卷可稽，顯見系爭信用
    卡契約書已明文約定系爭信用卡正、附卡持卡人應就正卡及
    附卡所生之應付帳款互負連帶清償責任。而系爭信用卡附卡
    契約對上訴人發生契約之效力，已詳如前述，據此，足認上
    訴人依上開契約之約定，就本件信用卡正卡、附卡所生之應
    付帳款，理應負連帶清償之責。再者，信用卡契約將正、附
    卡持卡人視為一體，約定應就正、附卡個別使用信用卡所生
    之帳款互負連帶清償責任，可提高發卡機構於墊付信用卡帳
    款後之受償機會，有利於原本因資力不足致無法訂立信用卡
    契約者，或是僅能取得較低信用額度之消費者，得附隨正卡
    之申請而取得與發卡機構訂立附卡使用契約，進而享有等同
    正卡持卡人之利益，就附卡持卡人及發卡機構而言，均互蒙
    其利，尚難認該條款之約定，對消費者而言，有顯失公平之
    情況。是上訴人辯稱其僅應就其所消費之金額負清償之責，
    無庸就正卡所生之債務負連帶清償之責，尚無可採。應認上
    訴人應就本件信用卡正、附卡所生之應付帳款，負連帶清償
    之責。
七、綜上所述，本件被上訴人依據兩造間之信用卡契約條款，請
    求上訴人給付本件信用卡正、附卡所應付之帳款176,766 元
    ，及其中173,860 元自94年12月29日起至清償日止，按週年
    利率百分之19.71 計算之利息，暨按每月1,000 元計算之違
    約金，為有理由，應予准許。原審判命上訴人如數給付，並
    依職權為假執行之宣告，核無違誤，上訴意旨，就此部分，
    仍執陳詞，指摘原判決不當，求予廢棄，為無理由，應駁回
    其上訴。
八、本件事證已臻明確，兩造其餘主張及攻擊防禦方法，經本院
    審酌後，核與判決之結果不生影響，爰不一一論述。
九、據上論結，本件上訴為無理由，依民事訴訟法第436 條之1
    第3 項、第449 條第1 項、第78條，判決如主文。
中　　華　　民　　國　　96　　年　　1　　月　　10　　日
                  民事第三庭    審判長法　官　朱耀平
                                      法　官　陳映如
                                      法　官　邱育佩
以上正本證明與原本無異
本件不得上訴
中　　華　　民　　國　　96　　年　　1 　　月　　10　　日
                            書記官　王苑琦
